臺灣花蓮地方法院刑事判決　　　　　　　　　　　　　　九十一年度易緝字第六號
　　聲　請　人　臺灣花蓮地方法院檢察署檢察官
　　被　　　告　甲○○
右列被告因竊盜案件，經檢察官提起公訴（八十八年度偵字第四一九九號），本院判
決如左：
    主  文
甲○○竊盜，處拘役拾日，如易科罰金以佰元折算壹日。
    事  實
一、甲○○於民國八十七年五月十二日凌晨二時三十分許，至花蓮縣花蓮市○○○街
    一六二號，向其女友丙○○表示欲借用其所有停於該處之車號ＵＷ─六八一二號
    自用小客車，並即拿取丙○○置於桌上之汽車鑰匙，惟丙○○以甲○○飲酒不宜
    駕車及清晨需用車為由當場明確拒絕，嗣丙○○至內室如廁，甲○○認有機可乘
    ，竟意圖為自己不法之所有，竊取上揭自用小客車，並迅即駛離丙○○住處。其
    後於同年十二月二日上午，甲○○因該車故障將車送至花蓮市○○路三八六號乙
    ○○所經營之東霖汽車保修廠維修，之後即託詞不至修車廠付款將車取回，經乙
    ○○循車籍資料與丙○○連繫，始查悉上情。
二、案經丙○○訴由花蓮縣警察局花蓮分局報請臺灣花蓮地方法院檢察署檢察官偵查
    起訴。
    理  由
一、訊據被告甲○○固坦承有於右揭時地將車駛離，且未歸還丙○○之事實不諱，惟
    矢口否認有何竊盜犯行，辯稱：該車係伊與丙○○合買，且其嗣後更換住處，復
    不知如何與丙○○連絡，故丙○○無法找到伊，而丙○○電話號碼更改，致伊亦
    無從歸還該車予丙○○云云。經查，丙○○與被告雖係男女朋友，惟前揭車號Ｕ
    Ｗ─六八一二號自用小客車係丙○○獨資購買，而當日丙○○確因被告飲酒而明
    確拒絕出借車輛予被告，被告仍未經丙○○同意，利用丙○○如廁之機會，擅將
    該車竊走等情，業據告訴人丙○○到庭結證綦詳，質之被告於本院審理時亦自承
    ：「當時的確沒有得到丙○○同意就把車開走。」等語（見本院九十一年三月二
    十一日審判筆錄），參諸被告自承其將車開走後，告訴人曾登門詢其何時歸還，
    其雖應允還車，然嗣即因搬離原所居住之被告胞兄寓所，亦未交待胞兄其去處，
    故告訴人未能續向其索還該車，其曾載告訴人去檳榔攤上班幾次等節，被告與告
    訴人乃係男女朋友，關係匪淺，被告對告訴人上班處所亦知之甚詳，乃被告於告
    訴人至其住處催討汽車後，旋即搬離原寓所，不知去向，致告訴人嗣後索車無門
    ，足徵被告確有為自己不法所有之意圖，至為明灼。其所辯不知告訴人連絡電話
    致無法還車云云，要屬卸責之詞，委無足採。另被告雖稱其與丙○○一同買車云
    云，惟為告訴人所否認在卷，被告亦無法提出任何證據以實其說，自難資為有利
    被告之認定。此外，復有保管條、車籍作業系統─查詢認可資料、東霖汽車廠交
    修單各一紙在卷可稽，本件事證明確，被告犯行洵堪認定。
二、核被告所為，係犯刑法第三百二十條第一項之竊盜罪。爰審酌被告素行、犯罪之
    動機、目的、手段、告訴人已表示願原諒被告之意，並審酌被告竊盜所得財物之
    價值、犯罪後態度等一切情狀，量處如主文所示之刑，並諭知易科罰金之折算標
    準，以示懲儆。第查（一）按行為後法律有變更者，適用裁判時之法律；但裁判
    前之法律有利於行為人者，適用最有利於行為人之法律，刑法第二條第一項定有
    明文。且如易服勞役、易科罰金等法令之變更，亦有刑法第二條第一項規定之適
用（最高法院二十四年七月刑庭總會決議、最高法院二十九年度上字第五二五號
    判例參照）。（二）經查，刑法第四十一條業於九十年一月四日修正，同年一月
    十日經總統公布實施，該條修正為：「犯最重本刑為五年以下有期徒刑之罪，而
    受六月以下有期徒刑或拘役之宣告，因身體、教育、職業、家庭之關係或因其他
    正當事由，執行顯有困難者，得以一元以上三元以下折算一日，易科罰金。但確
    因不執行所宣告之刑，難收矯正之效或難以維持法秩序者，不在此限。」「併合
    處罰之數罪，均有前項情形，其應執行之刑逾六月者，亦同」；較諸修正前刑法
    第四十一條規定：「犯最重本刑為三年以下有期徒刑以下之刑之罪，而受六月以
    下有期徒刑或拘役之宣告，因身體、教育、職業或家庭之關係，執行顯有困難者
    ，得以一元以上三元以下折算一日，易科罰金」，就易科罰金部分，以新法對行
    為人較為有利，是依據前開說明，本案自應適用修正後之刑法第四十一條第一項
    前段規定，對被告諭知易科罰金之折算標準，附此敘明。
據上論斷，應依刑事訴訟法第二百九十九條第一項前段，刑法第三百二十條第一項、
第二條第一項前段、第四十一條第一項前段，罰金罰鍰提高標準條例第一條前段、第
二條，判決如主文。
本案經檢察官簡淑如到庭執行職務。
中      華      民      國    九十一    年      三      月    二十九    日
                              臺灣花蓮地方法院刑事庭
                                  法  官  陳  世  博
右正本證明與原本無異。
如對本判決不服，應於送達後十日內，向本院提出上訴狀。（應抄附繕本）告訴人或
被害人如對於本判決不服者，應具備理由請求檢察官上訴，其上訴期間之計算係以檢
察官收受判決正本之日期為準。
                                  法院書記官
中      華      民      國    九十一    年      三      月     三十     日
附錄本判決論罪之法律條文：
刑法第三百二十條
意圖為自己或第三人不法之所有，而竊取他人之動產者，為竊盜罪，處五年以下有期
徒刑、拘役或五百元以下罰金。
意圖為自己或第三人不法之利益，而竊佔他人之不動產者，依前項之規定處斷。
前二項之未遂犯罰之。
